【裁判字號】    98,訴,851
【裁判日期】    981006
【裁判案由】    搶奪等
【裁判全文】
臺灣基隆地方法院刑事判決               98年度訴字第851號
公  訴  人  臺灣基隆地方法院檢察署檢察官
被      告  己○○
選任辯護人  吳伯昆律師
被      告  丁○○
選任辯護人  陳貴德律師
            盧國勳律師
上列被告等因搶奪等案件，經檢察官提起公訴（97年度偵字第50
61號），被告等於準備程序進行中為有罪陳述，經本院合議庭裁
定由受命法官獨任進行簡式審判程序，判決如下：
    主  文
己○○攜帶兇器竊盜，累犯，處有期徒刑柒月，扣案扳手貳支沒
收；又共同意圖為自己不法之所有，而搶奪他人之動產，累犯，
處有期徒刑拾月。應執行有期徒刑壹年貳月，扣案扳手貳支沒收
。
丁○○共同意圖為自己不法之所有，而搶奪他人之動產，處有期
徒刑陸月，如易科罰金，以新台幣壹仟元折算壹日。
    事  實
一、己○○為瘖啞人士，前於民國79年間，因搶奪案件，經臺灣
    士林地方法院以79年度訴字第236 號判決判處有期徒刑2 年
    1 月確定（嗣經減刑為有期徒刑1 年15日），而於80年4 月
    17日執行完畢。又因違反懲治盜匪條例等案件，經臺灣板橋
    地方法院以84年度訴字第425 號判決判處應執行有期徒刑4
    年6 月（違反懲治盜匪條例部分，判處有期徒刑3 年7 月、
    搶奪部分，判處有期徒刑1 年2 月），上訴後，分經臺灣高
    等法院以84年度上訴字第3514號、最高法院以85年度台上字
    第69號判決上訴駁回確定；再因加重搶奪案件，經臺灣桃園
    地方法院以88年度訴字第534 號判決判處有期徒刑7 年8 月
    ，上訴後，經臺灣高等法院以89年度上更一字第1001號判決
    撤銷原判決，改判有期徒刑5 年6 月確定；復因加重竊盜案
    件，經臺灣桃園地方法院以90年度易字第1014號判決判處有
    期徒刑7 月確定（嗣經減刑為有期徒刑3 月15日），上揭各
    罪接續執行，後於94年6 月10日假釋出監並付保護管束，97
    年8 月21日假釋期滿未經撤銷假釋，其未執行刑以已執行論
    。
二、己○○與丁○○（亦為瘖啞人士），於97年11月17日相約至
    基隆遊玩。渠等於上午9 時許出發往基隆途中，經過臺北縣
    汐止市○○街停車場時，己○○竟意圖為自己不法所有，以
    其所有客觀上足對人之生命、身體構成威脅之兇器即扳手2
    支，竊取丙○○停放該處之車牌號碼608 ─CXD 之車牌1 面
    ，得手後即將之懸掛在向不知情之戊○○借用之車牌號碼52
    6 ─DFS 機車上，以躲避犯案後警方之追緝。己○○、丁○○復共同基於意圖為自己不法所有之犯意聯絡，謀意至基隆
    行竊或行搶，渠等至基隆市區後，於同日上午12時5 分許，
    己○○、丁○○發現甫自基隆市○○路合作金庫走出之單身
    女子甲○○，認可為行搶之對象，己○○即以懸掛車號608
    ─CXD 號機車搭載丁○○，尾隨甲○○騎乘之車牌號碼WKJ
    ─159 號輕型機車，而於行經基隆市○○路85號前，己○○
    騎乘機車趨近甲○○騎乘之上揭機車，趁甲○○不備之際，
    推由丁○○伸手奪取將甲○○掛在機車踏板掛鉤上之黑色皮
    包（內有上海商業銀行信用卡、國泰世華商業銀行信用卡、
    身分證、汽車駕照、健保卡、機車行照各1 枚、房屋權狀3
    份、土地權狀2 份、印章4 枚、合庫支票1 張、手機2 具、
    現金新台幣2800元、美金300 元）得手。隨後，己○○搭載
    丁○○即沿省道往汐止方向逃逸。途中，丁○○在後座翻找
    財物，行經基隆市七堵區○○○路處紅色崇智橋時，將搶奪
    得手之皮包丟入橋下河中；己○○為免為警查獲，亦在附近
    騎樓卸下竊盜得手之608 ─CXD 車牌，將之丟入綠色大華橋
    下，騎乘懸掛原有之526 ─DFS 車牌機車返回臺北。嗣經甲○○報警後，警方循線調閱相關監視畫面，始知上情，並扣
    得己○○所有供本件竊盜所用之扳手2 支。
三、案經基隆市警察局第一分局報請臺灣基隆地方法院檢察署檢
    察官偵查起訴。
    理  由
一、本件被告己○○、丁○○所犯係死刑、無期徒刑或最輕本刑
    為3 年以上有期徒刑以外之罪，渠等於準備程序中就被訴事
    實為有罪之陳述，經本院告知簡式審判程序之旨，並聽取當
    事人意見後，經本院合議庭依刑事訴訟法第273 條之1 第1
    項規定裁定由受命法官獨任進行簡式審判程序，合先敘明。
二、上開事實，業據被告己○○、丁○○於警詢、檢察官訊問及
    本院審理時坦承不諱，核與證人丙○○於警詢及證人甲○○
    於警詢、偵查中證述之情節大致相符（詳偵查卷第56、57、
    75、158 、159 頁），並有失車－唯讀案件基本資料、車籍
    查詢－基本資料詳細畫面、贓物責付保管單、監視錄影翻拍
    照片等在卷（見偵查卷第14頁至20頁、第27頁、第28頁、第
    39頁至42頁、第65頁至第68頁、第76頁至79頁、第80頁至第
    107 頁）及扣案扳手2 支足憑，堪認被告己○○、丁○○之
    任意性自白與事實相符而可採信，本案事證明確，被告己○○、丁○○犯行堪以認定，應依法論科。
三、按刑法第321 條第1 項第3 款之攜帶兇器竊盜罪，係以行為
    人攜帶兇器竊盜為其加重條件，此所謂兇器，其種類並無限
    制，凡客觀上足對人之生命、身體、安全構成威脅，具有危
    險性之兇器均屬之，且祇須行竊時攜帶此種具有危險性之兇
    器為已足，並不以攜帶之初有行兇之意圖為必要。查被告己○○為竊盜犯行時所攜帶之扳手2 支，其中1 支長13.5公分
    、另1 支長11公分，均為金屬材質，質地堅硬，此有本院98
    年9 月22日勘驗筆錄足憑，堪認屬具有危險性之兇器無訛。
    核被告己○○所為，係犯刑法第321 條笫1 項第3 款之攜帶
    兇器竊盜罪（原起訴法條為普通竊盜罪，業經公訴人當庭更
    正攜帶兇器竊盜罪）、同法第325 條第1 項搶奪罪；被告己○○所為，係犯刑法第325 條第1 項搶奪罪。被告2 人就搶
    奪部分，有犯意聯絡及行為分擔，應論以共同正犯。被告己○○前曾受如上揭事實欄一所載罪刑宣告及刑之執行完畢情
    形，此有臺灣高等法院被告前案紀錄表1 份在卷可考，其於
    前案有期徒刑執行完畢後，5 年以內故意再犯本件有期徒刑
    以上刑之罪，為累犯，所犯上開2 罪，均應依刑法第47條第
    1 項規定加重其刑。被告己○○就上開2 罪，客觀上彼此可
    分，且侵害不同之被害人財產法益，犯案方法亦有不同，應
    分論併罰。又被告丁○○為瘖啞人，其於警訊、偵查及本院
    審理時，均賴專業通譯以手語通譯，並有殘障手冊影本在卷
    足憑，爰依刑法第20條規定減輕其刑。至被告己○○雖為刑
    法第20條所稱之瘖啞人，惟被告己○○有上揭違反懲治盜匪
    條例、搶奪、竊盜等前科，業如前述，被告歷經數次刑之科
    處及執行，甫於97年8 月21日假釋期滿，於隔2 月餘後，再
    犯本件竊盜、搶奪犯行，故認不宜依刑法第20條規定減輕其
    刑，併此敘明。爰審酌被告2 人素行非佳，詎尚不思悛悔，
    非但未慎行守分，竟猶貪圖非分之財而再犯本件竊盜、搶奪
    犯行，猶以被告己○○歷經前開偵審程序及刑之科處，仍屢
    屢再犯同一性質之罪，所為顯然漠視法律禁令，惡性甚重，
    且於偵查中一度矢口否認犯行，飾詞矯卸，尚不知悔悟，併
    被告等之品行、智識程度、竊得財物及行搶財物之價值，於
    本院審理時終能坦認犯行等一切情狀，檢察官雖對被告己○○具體求處有期徒刑6 月（竊盜部分）、1 年（搶奪部分）
    ，對被告丁○○具體求處有期徒刑1 年，惟本院以上開理由
    ，認檢察官之求刑不宜，分別量處如主文所示之刑，並就被
    告己○○部分定應執行之刑，及就被告丁○○部分諭知易科
    罰金折算標準。扣案扳手2 支，係被告己○○所有供犯本件
    竊盜犯行所用之物，業據被告己○○坦認在卷，爰依刑法第
    38條第1 項第2 款之規定宣告沒收。扣案之安全帽1 頂、黑
    色夾克1 件、長褲1 件、黑色上衣1 件、T 恤1 件，係被告
    等行搶時所穿戴之物，無非係為避免遭人指認而穿戴，縱無
    該等物品，亦僅提高日後遭人指認之風險，對搶奪犯行並無
    實質直接妨害，亦無直接關聯，俱無沒收理由，併此指明。
據上論斷，應依刑事訴訟法第273 條之1 第1 項、第299 條第1
項前段，刑法第28條、第321 條第1 項第3 款、第325 條第1 項
、第20條、第47條第1 項、第41條第1 項前段、第51條第5 款、
第38條第1 項第2 款，判決如主文。
本案經公訴檢察官乙○○到庭執行職務。
中    華    民    國    98    年    10     月    6    日
                  刑事第二庭法  官  黃梅淑
以上正本證明與原本無異。
如不服本判決應於收受本判決後10日內向本院提出上訴書狀，其
未敘述上訴理由者，並得於提起上訴後10日內向本院補提理由書
狀（均須按他造當事人之人數附繕本。）「切勿逕送上級法院」
中    華    民    國    98    年    10     月    6    日
                            書記官  盧鏡合
附錄本案論罪科刑法條
刑法第321條第1項第3款
犯竊盜罪而有左列情形之一者，處 6 月以上、 5 年以下有期徒
刑：
三、攜帶兇器而犯之者。
刑法第325條第1項
意圖為自己或第三人不法之所有，而搶奪他人之動產者，處 6 月
以上 5 年以下有期徒刑。


司法院資訊處製作；財團法人民間司法改革基金會備份。
